【裁判字號】    88,訴,1391
【裁判日期】    890321
【裁判案由】    殺人未遂
【裁判全文】
臺灣臺南地方法院刑事判決                        八十八年度訴字第一三九一號
    公  訴  人  臺灣台南地方法院檢察署檢察官
    被      告  乙○○
    選任辯護人  蘇新竹
                蘇文奕
                鄭和傑
右列被告因殺人未遂案件，經檢察官提起公訴（八十八年度偵字第一三０九九號），
本院判決如左：
    主  文
乙○○殺人未遂，處有期徒刑參年。
    事  實
一、乙○○於民國八十八年十月二十三日二十一時許，在臺南縣仁德鄉○○村○○○
    街三號「白梅理髮廳」內，因停車糾紛與其鄰居丙○○發生口角，乙○○竟基於
    殺人之故意，明知其女兒所有供理髮用之剪刀係極為銳利之物，倘朝人身要害部
    位刺擊會有危及他人性命之可能，仍持該把剪刀朝丙○○之左胸部、右腹部、右
    手肘等處各刺一刀後，嗣因丙○○負傷後仍奮力掙扎欲跑回位於中正路二段一０
    九六巷之住處，乙○○追出後眼見丙○○情況危急，方緊急駕車載丙○○送往仁
    慈醫院並再轉往奇美醫院急救後始幸免於難，然丙○○仍因此受有左側血、氣胸
    、左胸穿刺傷、右側腹裂傷、右手肘撕裂傷等傷害。
二、案經乙○○肇事後自首及丙○○訴由臺南縣警察局歸仁分局報請台灣台南地方法
    院檢察署檢察官偵查起訴。
    理  由
一、訊據被告乙○○固坦承有持剪刀刺擊被害人丙○○上開部位等事實，核與被害人
    於警訊及本院審理中指訴之情節大致相符，而被害人因遭被告持剪刀所刺因而受
    有左側血、氣胸、左胸穿刺傷、右側腹裂傷、右手肘撕裂傷等傷害，亦有佳里綜
    合醫院、仁慈醫院、奇美醫院、新樓醫院等出具之診斷證明書各一紙在卷足憑。
    此外，復有現場照片六幀及扣案之剪刀一把可資佐證。惟被告矢口否認有何殺人
    之犯意，辯稱：其與被害人為鄰居，係因被害人到其家指訴其破壞車子，又出拳
    毆打，其一時氣憤才隨手拿店內之剪刀抵擋，而引發本案，以前並無深仇大恨，
    實無致被害人於死地之理由。且本案發生後，是由被告駕車送被害人去仁慈醫院
    救治，倘被告確有殺害被害人之故意，當無送被害人去就醫之理。且被告在刺了
    被害人之後，發現剪刀有血跡，而被害人又返身跑回家，被告害怕才追出去了解
    情形，並非為追殺被害人之情形。且佳里醫院診斷書只有一處傷口一公分之深度
    ，亦可佐證被告並非用力刺被害人，否則傷口當會更深，至於被害人事後發生心
    包膜積水，應是因風濕熱而引起，與本次受傷無關云云。
二、惟查：依佳里綜合醫院、仁慈醫院、奇美醫院、新樓醫院之診斷證明書所載觀之
    ，被害人身上至少有三處傷口，審酌被告明知剪刀係極為銳利之物，竟朝被告之
    左胸、右腹部等重要部位連續刺擊三次，顯已為主動攻擊之舉動，其辯稱係持刀
    抵禦，顯不足採。再查：被害人傷口雖均不深，然因傷及胸口要害，引發血、氣
    胸及休克之生命危險，經過上開醫院緊急注射靜脈輸液並接受左胸管肋膜腔引流
    手術後，始脫離險境倖免於難，此業據仁慈綜合醫院之病歷表上之記載：「十月
    二十三日晚上九時二十三分病人丙○○送至本院急診室，呈現臉色蒼白，全身盜
    汗，胸腹部有二處傷口，腹部疼痛，及呼吸急促，血壓降至六十mm以下，呈現休
    克狀態，經緊急注射靜脈輸液，簡單的覆蓋傷口後立即送往台南奇美醫院。」及
    奇美醫院之診斷證明書上記載：「八八年十月二三日急診接受左胸管肋膜腔引流
    手術及輸血治療後轉至佳里醫院」，是以從被害人所受之傷勢觀之，被告辯稱其
    並非用力刺被害人，否則傷口當會更深等，顯屬事後卸責之詞，並不足採。且許
    多殺人案件之發生，被告與被害人間常僅係因小事衝突進而引發殺機，非必一定
    有何深仇大恨，此亦乃事所常有，故被告以此辯稱並無致被害人於死地之理由，
    亦非可採。末查：被告究是因何動機、原因而與被害人發生衝突，進而產生殺人
    之犯意、及是否主動或係因遭人責難後始將被告送醫急救、以及被害人事後發生
    心包膜積水是否係因本次刺傷所引起等情，亦均僅屬動機、所生危害及犯後態度
    等事後量刑之審酌，對於本件事證之認定並無影響，亦不能因此而脫免被告之刑
    責。是被告上開所辯乃屬事後避重就輕卸責之詞，並不足採，被告於當時應確有
    要殺害被害人之故意無疑。綜上所述，本件事證已甚明確，被告犯行堪以認定。
    至被告另行聲請傳喚訊問證人陳瑛瑛，因其對於本件事證之認定並無影響，是本
    院認無另行調查之必要，併此敘明。
二、核被告乙○○所為，係犯刑法第二百七十一條第二項、第一項之殺人未遂罪。被
    告已著手於上開殺人行為之實行而不遂，為未遂犯，依刑法第二十六條前段之規
    定，按既遂犯之刑度減輕之。再按刑法第六十二條所謂自首，祇以犯人在其犯罪
    未發覺前，向該管公務員自承犯罪，而受裁判為已足。此最高法院五十一年台上
    字第一四八六號著有判例可資參照。查本件被告是在肇事後，犯罪尚未被有偵查
    權之公務員或機關發覺前，向警員甲○○自首坦承犯行，進而接受裁判，此有證
    人即製作警訊筆錄員警甲○○到庭證稱：「是丙○○母親報案：：我們在線上是
    被告知有打架，但到達現場時才發現不是那樣：：我們在醫院時，被害人說是他
    隔壁的人殺他的，但我們並不知道他隔壁的人確實是誰，是我們走到急診室門口
    時，碰到被告，被告自己說是他殺人的。」（見本院八十九年一月十一日訊問筆
    錄）屬實，並有警訊筆錄一份在卷可稽，爰依刑法第六十二條自首之規定減輕其
    刑，併遞減其刑。爰審酌被告犯罪之動機是因一時衝動思慮不週、犯罪之目的、
    手段、所生之危害、犯罪後尚能坦承犯行、態度良好、顯有悔意、及業已與被害
    人達成民事和解（此有台南縣仁德鄉調解委員會調解筆錄及收據一紙在卷可稽）
    等一切情狀，量處如主文所示之刑，以資懲儆。至扣案之剪刀一把，雖為供被告
    犯罪所用之物，然並非被告所有，故爰不另行宣告沒收，併此敘明。
據上論斷，應依刑事訴訟法第二百九十九條第一項前段，刑法第二百七十一條第二項
、第一項、第二十六條前段、第六十二條前段，判決如主文。
本案經檢察官許鈺茹到庭執行職務。
中    華    民    國      八十九      年      三      月      二十一    日
                              臺灣臺南地方法院刑事第二庭
                                      法  官  林臻嫺
右正本證明與原本無異
如不服本判決應於送達後十日內向本院提出上訴狀
                                      書記官
中    華    民    國      八十      年                月                日
附錄本案論罪科刑法條全文：
刑法第二百七十一條第一、二項：殺人者，處死刑、無期徒刑或十年以上有期徒刑。
                              前項之未遂犯罰之。


司法院資訊處製作；財團法人民間司法改革基金會備份。
